【裁判字號】    97,交聲,862
【裁判日期】    971022
【裁判案由】    違反道路交通管理處罰條例聲明異議
【裁判全文】
臺灣士林地方法院交通事件裁定         97年度交聲字第862號
原處分機關  交通部公路總局臺北區監理所基隆監理站
異  議  人  甲○○
即受處分人
上列異議人即受處分人因違反道路交通管理處罰條例案件，對於
交通部公路總局臺北區監理所基隆監理站於民國97年7 月25日所
為之處分（原處分案號：基監字第裁42-C00000000號），聲明異
議，本院裁定如下：
        主  文
原裁定撤銷。
甲○○汽車駕駛人駕駛汽車肇事致人受傷，未即採取救護措施及
依規定處置，並通知警察機關處理，而任意移動肇事汽車逃逸，
處罰鍰新臺幣陸仟元，並吊銷駕駛執照，一年內禁考。
        理  由
一、原處分意旨略以：異議人即受處分人甲○○於民國97年6 月
    15日上午8 時47分許，駕駛車牌號碼為DQ-2379 號自小客車
    行經臺北縣汐止市○○路○ 段156 之2 號前時，因與騎乘車
    牌號碼為8HQ-006 號機車、其後附載友人林詩珊之劉家興發
    生碰撞，致劉家興受傷後即行逃逸，故為警以異議人有違反
    道路交通管理處罰條例第62條第4 項之規定掣單舉發。異議
    人就該舉發事實聲明不服，原處分機關函詢原舉發單位後，
    認舉發事實無誤，乃依道路交通管理處罰條例第62條第4 項
    、道路交通管理事件統一裁罰基準及處理細則第43條、第44
    條、第67條之規定，裁決處罰異議人罰鍰新臺幣（下同）6,
    000 元，並吊銷異議人之駕駛執照，一年內禁考等語。
二、異議意旨略以：案發當時伊是好意提醒前揭機車駕駛人劉家
    興騎機車的方式太危險，並無惡意；事故發生前，劉家興脫
    下安全帽，從後面追上伊的車子，且在前乘客座的門上敲了
    一下，然後自己摔倒在地上，伊沒有撞到他；劉家興兩度攻
    擊伊的車子，伊心中恐懼，且車上還有小孩，所以不敢停留
    在現場；當天大約晚上7 點30分，伊主動到汐止交通隊詢問
    本案詳細狀況，協助警方辦案；本件刑事部分，業經檢察官
    為不起訴處分等語，並為此聲明異議。
三、按汽車駕駛人駕駛汽車肇事致人受傷或死亡者，應即採取救
    護措施及依規定處置，並通知警察機關處理，不得任意移動
    肇事汽車及現場痕跡證據，違反者處3,000 元以上9,000 元
    以下罰鍰。但肇事致人受傷案件當事人均同意時，應將肇事
    汽車標繪後，移置不妨礙交通之處所。前項駕駛人肇事致人
    受傷而逃逸者，吊銷其駕駛執照；致人重傷或死亡而逃逸者
    ，吊銷其駕駛執照，並不得再考領，道路交通管理處罰條例
    第62條第3 項、第4 項定有明文。復按汽車駕駛人，曾依本
    條例其他各條規定吊銷駕駛執照者，1 年內不得考領駕駛執
    照，道路交通管理處罰條例第67條第3 項亦定有明文。又前
    揭道路交通管理處罰條例第62條之規定，旨在增進行車安全
    、保護他人權益，以維持社會秩序，蓋道路交通事故發生後
    ，有受傷或死亡之情形者，應即時救護或採取必要之措施，
    以防損害範圍之擴大，如駕駛人於肇事後，隨即駕車逃離現
    場，不僅使肇事責任認定困難，更可能使受傷之人喪失生命
    ，自有從嚴處理之必要，此有司法院大法官會議釋字第284
    號、第531 號解釋可資參照。是故汽車駕駛人駕駛汽車發生
    交通事故，不論其責任歸屬為何，即有義務留在肇事現場，
    縱因傷者反應導致停留現場有所困難，也應立即採取救護或
    其他必要措施，並即刻向警察機關報告，以保護傷者權益，
    並釐清肇事責任。經查：
（一）證人劉家興於警詢時證稱：案發當天上午8 時許，伊騎乘
      車牌號碼為8HQ-006 號機車，附載友人林詩珊從臺北縣汐
      止市○○街的一個巷子左轉大同路1 段方向，伊的車子經
      過南陽大橋後，至大同路1 段與南陽大橋路口時，因為該
      路口是紅燈，伊就在該處停等，這時跟在伊後方的休旅車
      開到伊左方，該車駕駛即異議人將副駕駛座車窗搖下來說
      ：「我剛剛差點就撞到你了，你想死是不是。」，後來該
      路口綠燈，伊起步左轉大同路1 段往基隆方向，異議人的
      車子與伊行駛在同一方向，一開始伊騎在異議人車子前面
      ，左轉到大同路1 段時，變成異議人的車子行駛在伊機車
      的左前方，之後伊稍微加速，等到伊的車子與異議人車子
      平行往前直行時，異議人的車子突然向右側偏行，直接碰
      撞到伊的機車，伊即摔倒在地，異議人當時沒有下車察看
      ，後來伊發現異議人的車子就在前方路口停等紅燈，伊快
      步追上去，用安全帽敲打異議人車子駕駛座後方的車窗，
      之後該路口號誌轉為綠燈，異議人就駕車直接往前離開現
      場逃逸，伊就用手機打110 報警處理等語（參本院卷第25
      頁至第30頁），異議人則於警詢時陳稱：案發當天上午8
      時許，伊駕駛車牌號碼為DQ-2379 號自小貨車沿臺北縣汐
      止市○○街往大同路一段方向直行時，李家興騎乘的8HQ-
      006 號機車從南陽街的小巷子很快左轉進入大同路1 段，
      伊被該機車嚇一跳，差點撞到該機車，就跟在這部機車後
      面往前直行，經過南陽大橋後，至大同路1 段與南陽大橋
      路口停等紅燈時，伊的車子恰好在劉家興機車的左側，伊
      告訴劉家興說：「你是不想活了喔，你這樣子騎車很危險
      ，你剛剛這樣騎車可能早就躺在輪下了，騎車小心一點。
      」，劉家興就說：「剛剛那邊又沒有紅綠燈。」，該機車
      的女乘客則對伊比中指，後來該路口綠燈，伊與該機車有
      點互不相讓，且伊與該機車均左轉大同路1 段往基隆方向
      直行，伊從右後視鏡看到劉家興已經把安全帽拿下來騎到
      伊車子的右側，伊的車子就與該機車併行，但伊的車子有
      往右側偏移，之後聽到伊車子有撞擊聲，伊從後視鏡看到
      該機車就倒在路中，伊不知道伊車子產生的撞擊聲是與該
      部機車發生碰撞，還是該部機車駕駛劉家興用安全帽敲打
      伊車子所產生的，伊懷疑劉家興是不是因為用安全帽敲打
      伊車子造成他重心不穩摔倒的，伊就繼續往前開至大同路
      1 段與新台5 路口停等紅燈，伊從後視鏡發現劉家興拿安
      全帽追到伊車子駕駛座旁敲打車窗，因為伊當時車子載有
      老婆與小孩，不想與劉家興有所糾纏，所以等號誌變成綠
      燈，伊就繼續往前直行離開現場，伊離開現場時，沒有留
      下聯絡方式給對方，也沒有報警或叫救護車，當天大約下
      午5 時有至汐止市社后派出所詢問，派出所說沒有記錄，
      後來透過朋友知道應該到汐止交通分隊，所以伊於當天晚
      間7 點多到交通分隊等語（參本院卷第19頁至第24頁），
      合先敘明。
（二）參酌前揭證人劉家興及異議人所言，輔以卷附攝有異議人
      所駕上開自小貨車之照片兩幀（參本院卷第50頁），可證
      異議人所駕自小貨車右側副駕駛座車門上，確實留存劉家
      興騎乘之前開機車的白漆擦痕，堪認案發當時應係異議人
      所駕前揭自小貨車與劉家興騎乘之上開機車在臺北縣汐止
      市○○路○ 段併行時，異議人所駕自小貨車向右偏移，擦
      撞到劉家興騎乘之機車，方會導致劉家興與其附載之乘客
      林詩珊人車倒地，劉家興因此受有雙膝挫傷併擦傷之事實
      ，則有診斷證明書1 份在卷可佐（參本院卷第64頁）。異
      議人雖抗辯其不知事故發生的原因是如何發生，然依其上
      開警詢時供陳內容，其於案發當時已聽見其駕駛的自小貨
      車有撞擊聲，且看到劉家興與乘客林詩珊人車倒地，理當
      會懷疑自己是否為肇事人，以及擔心劉家興、林詩珊是否
      受傷、傷勢如何，縱使異議人嗣後見到劉家興持安全帽前
      來質問，而心生畏懼，其為避免損害範圍擴大、釐清肇事
      責任，亦應立即報警協同處理或請救護車到現場，然異議
      人均捨此不為，遲至當天下午5 時許才向警方說明，顯見
      異議人於案發當時有逃逸之意思甚明。本件刑事部分雖經
      檢察官為不起訴處分，此有臺灣士林地方法院檢察署97年
      度偵字第9622號不起訴處分書在卷可參（參本院卷第75頁
      ），然該不起訴結果形式上不僅不能拘束本院，其不起訴
      內容實質上也非本院認同，併此敘明。
四、綜上所述，異議人駕駛汽車肇事致人受傷，未即採取救護措
    施及依規定處置，並通知警察機關處理，而任意移動肇事汽
    車逃逸之違規事實甚明，異議人前揭異議內容雖無理由，然
    原處分機關僅援引道路交通管理處罰條例第62條第4 項之規
    定，而漏未援引同條第3 項規定對異議人裁罰，尚有未洽，
    故本件異議雖無理由，然原處分既有前揭可議之處，自屬無
    可維持，應由本院予以撤銷，另裁定如主文第2 項所示，以
    資適法。
據上論斷，應依道路交通案件處理辦法第20條前段之規定，裁定
如主文。
中    華    民    國    97    年    10    月    22    日
                              臺灣士林地方法院交通法庭
                                  法  官  鄭光婷
以上正本證明與原本無異。
如不服本裁定，應於裁定送達後5 日內，向本院提出抗告狀。
                                  書記官  徐仁豐
中    華    民    國    97    年    10    月    22    日


司法院資訊處製作；財團法人民間司法改革基金會備份。
